【裁判字號】    90,訴,182
【裁判日期】    900227
【裁判案由】    給付違約金
【裁判全文】
臺灣臺中地方法院民事判決  九十年度訴字第一八二號
    原      告  民欣機械實業股份有限公司
    法定代理人  甲○○
    被      告  乙○○
右當事人間請求給付違約金事件，本院判決如左：
    主      文
被告應給付原告新台幣貳拾萬元及自民國九十年一月十三日起至清償日止，按年息百
分之五計算之利息。
原告其餘之訴駁回。
訴訟費用由被告負擔三分之一，餘由原告負擔。
本判決原告勝訴部分於原告以新台幣陸萬柒仟元為被告供擔保後，得假執行。
原告其餘假執行之聲請駁回。
    事      實
甲、原告方面：
    原告未於最後言詞辯論期日到場，惟據其以前到場所為之聲明，陳述如左：
  一、聲明：被告應給付原告新台幣（下同）六十七萬二千元及自起訴狀繕本送達之
      翌日起至清償日止，按年息百分之五計算之利息，並陳明願供擔保請准宣告假
      執行。
  二、陳述：原告公司係專事研發生產超音波機械之公司，為能保持公司之競爭力及
      維護公司之營業秘密，在員工任職時，均會要求員工在任職期間或離職後二年
      內不得再從事或受僱於他人從事與原告公司相同或類似之行業。被告前為原告
      公司之員工，依據其簽立之切結書明載，原告承諾在離職後二年內不從事超音
      波機械行業，如有違反，同意以其在原告公司任職期間所領之全部薪資作為違
      約之懲罰。詎被告於民國八十九年二月二十九日離職，竟於兩年內違反上述約
      定，任職於與原告公司從事相同營業之萊佑科技股份有限公司（下稱萊佑公司
      ），原告為此提起本訴訟，請求被告給付原告違約金，即被告在原告公司任職
      期間，即自八十七年十一月二日起至八十九年二月二十九日止，任職於原告所
      支領之薪資，計六十七萬二千元。
  三、證據：提出切結書影本、被告任職萊佑公司之名片、存證信函影本、郵政回執
      影本、薪資之總額證明及萊佑公司之營業項目影本各一件為證。
乙、被告方面：
  一、聲明：駁回原告之訴及假執行之聲請。
  二、陳述：被告在任職之初即被要求簽立切結書，被告當時對原告公司之經營與切
      結書之內容並不清楚，其係在需要一份工作之考量下，始簽下切結書。被告現
      雖任職萊佑公司，惟該公司之營業項目與原告公司之營業項目不盡相同，萊佑
      公司主要之營業係生產零件，而原告公司之營業則以成品為主。再者，被告現
      負責萊佑公司之業務推廣，對原告公司之權利並無直接侵害可言，原告要求被
      告給付六十七萬二千元及自起訴狀繕本送達之翌日起至清償日止，按年息百分
      之五計算之利息，洵非合理。
    理      由
一、本件原告未於最後言詞辯論期日到場，核無民事訴訟法第三百八十六條各款所列
    情形，爰依被告之聲請，由其一造辯論而為判決。
二、本件原告起訴主張被告前為原告公司之員工，於任職之初簽有切結書，承諾在離
    職後二年內不從事與原告公司相同之超音波機械行業，否則願以其在原告公司任
    職期間所領之全部薪資作為違約懲罰。詎被告於離職後未及兩年，即任職於與原
    告公司從事相同營業之萊佑公司，違反上開切結書之約定，原告為此提起訴請被
    告給付原告違約金六十七萬二千元。被告則以其在原告公司任職之初對公司之經
    營與切結書之內容並不清楚，因需要一份工作，始簽下系爭切結書。萊佑公司雖
    生產超音波機械，然其主要營業項目係生產零件，與原告公司係以生產成品為主
    兩者並不相同。況被告現負責萊佑公司之業務推廣，並未直接侵害原告公司之權
    利等語，資為抗辯。
三、原告主張被告自八十七年十一月二日起至八十九年二月二十九日止，任職於原告
    公司，其有簽立系爭切結書，約定在離職後二年內，不再從事與原告公司相同之
    超音波機械行業，否則願給付在原告公司任職期間所領之薪資作為違約金，被告
    於八十九年二月二十九日離職後，未滿二年即任職於與原告公司從事相類似營業
    之萊佑公司，而被告在原告公司任職期間共領六十七萬二千元等事實，業據原告
    提出之切結書、被告任職萊佑公司之名片、存證信函、郵政回執、被告受領薪資
    之總額證明及萊佑公司之營業項目等件為證，復為被告所不爭執，原告主張之上
    開事實，堪信為真實。
四、按當事人得約定債務人於債務不履行時，應支付違約金，民法第二百五十條第一
    項定有明文。原告主張被告違反切結書之約定應給付違約金等語，而被告抗辯其
    任職之萊佑公司雖生產超音波機械，然其主要營業項目係生產零件，與原告公司
    係以生產成品為主兩者並不相同，況被告係負責業務推廣，並未直接侵害原告公
    司之權利云云。是本院首應審究被告是否違反系爭切結書之約定。經查：原告與
    任職之萊佑公司均生產超音波機械，萊佑公司主要之營業係生產零件，原告公司
    之營業則以成品為主等事實，既如前述，雖該等公司主要營業項目，有零件及成
    品之區別，惟均與生產超音波機械有關。縱使被告現負責萊佑公司之業務推廣，
    非直接從事生產業務，然不論是從事公司之零件生產，或執行業務之推廣，均屬
    該公司之業務範疇，難謂非從事超音波機械行業。基上可知，被告違反其承諾在
    離職後二年內不從事與原告公司相同之超音波機械行業之約定，被告違反系爭切
    結書之約定，足堪認定，被告上開所辯，不足為憑。
五、次按約定之違約金額過高者，法院得減至相當之數額，民法第二百五十二條定有
    明文。是約定之違約金苟有過高情事，法院即得依此規定核減至相當之數額，並
    無應待至債權人請求給付後始得核減之限制。此項核減，法院得以職權為之，亦
    得由債務人訴請法院核減，最高法院七十九年台上字第一六一二號著有判例。是
    本院應探究兩造所約定之違約金額是否相當。次查：被告違反系爭切結書之約定
    ，已如前述，被告任職之萊佑公司主要之營業係生產超音波機械零件，原告公司
    之主要之營業係生產超音波機械成品，兩者之營業項目未盡相同，是被告之違約
    情形並非重大。從而，本院審酌原告所受之損害、被告所得之利益、被告違約之
    程度、兩造之身分地位及經濟能力等一切情狀，本院認系爭切結書約定之違約金
    額，即被告於原告公司任職期間所領之薪資總額六十七萬二千元，顯屬過高，應
    核減至二十萬元為適當。
六、綜上所述，原告依系爭切結書之法律關係，請求被告給付原告二十萬元及自起訴
    狀繕本送達之翌日即九十年一月十三日起至清償日止，按年息百分之五計算之利
    息部分，為有理由，應予准許。逾此部份之請求，為無理由，應予駁回。
七、本件原告勝訴部分，其陳明願供擔保請准宣告假執行，經核尚無不合，爰酌定相
    當擔保金額准許之。至其敗訴部分，其假執行之聲請已失所附麗，應予駁回。
八、據上論結，原告之訴為一部有理由，一部無理由，依民事訴訟法第三百八十五條
    第一項前段、第七十九條但書、第三百九十條第二項，判決如主文。
中      華      民      國    九十      年      二      月    二十七    日
                                    臺灣臺中地方法院民事第一庭
~B法      官  林洲富
右為正本係照原本作成。
如不服本判決，應於判決送達後二十日內，向本院提出上訴狀。
中      華      民      國    九十      年      二      月    二十七    日
~B法院書記官


司法院資訊處製作；財團法人民間司法改革基金會備份。
